【裁判字號】    92,上更(一),268
【裁判日期】    921223
【裁判案由】    違反毒品危害防制條例
【裁判全文】
臺灣高等法院高雄分院刑事判決                九十二年度上更(一)字第二六八號
    上  訴  人  台灣高雄地方法院檢察署檢察官
    被      告  甲○○
    指定辯護人  本院公設辯護人李佩娟
右上訴人因被告違反毒品危害防制條例案件，不服臺灣高雄地方法院九十一年度訴字
第一九四一號中華民國九十二年三月十九日第一審判決（起訴案號：臺灣高雄地方法
院檢察署九十一年度偵字第六００四號），提起上訴，判決後，經最高法院發回更審
，本院判決如左：
      主  文
原判決撤銷。
甲○○連續轉讓第二級毒品，累犯，處有期徒刑壹年陸月。第二級毒品安非他命貳包
（驗前共毛重零點捌陸公克，驗後共毛重零點柒肆公克）均沒收銷燬。
      事  實
一、甲○○前因違反麻醉藥品管理條例及竊盜等案件，分別經法院判決罪刑確定後，
    接續執行，已於民國（下同）八十七年二月二十一日執行完畢。詎甲○○不知警
    惕，竟基於轉讓第二級毒品安非他命之概括犯意，自九十年十二月間某日起，至
    九十一年三月間某日止，在高雄市○○區○○路五八六巷五號六樓莊志彬住處，
    連續四次轉讓第二級毒品安非他命予莊志彬，而後二人一起施用。嗣於九十一年
    三月十七日下午四時三十分許，莊志彬在上開住處為警查獲，扣得甲○○轉讓莊
    志彬施用之安非他命一包（驗前毛重０．二五公克，驗後毛重０．一三公克）及
    莊志彬所有施用毒品之工具燈泡一個，莊志彬並供出毒品來源為甲○○，遂於同
    日下午五時許，在高雄市○○區○○路五五五巷九號一樓查獲甲○○，扣得甲○
    ○所有之第二級毒品安非他命二包（驗前共毛重０．八六公克，驗後共毛重０．
    七四公克）及施用後殘留之夾鏈袋一個、吸食器一組、鏟子二支。
二、案經高雄市政府警察局楠梓分局報請臺灣高雄地方法院檢察署檢察官偵查起訴。
      理  由
一、右揭事實，業據證人莊志彬於原審及本院前審審理中證述：「．．．（毒品）有
    一、二次被告免費贈送的．．．我偶而向他要，他會給我．．．」、「都是甲○
    ○拿給我吸食，有四次．．．三月被楠梓分局查到那些也是他給我的」等語（見
    原審卷第四一頁、本院上訴卷第五九頁），並有證人莊志彬於九十一年三月十七
    日下午四時三十分許在住處為警查扣之安非他命一小包（驗前毛重０．二五公克
    ，驗後毛重０．一三公克）可佐，再被告甲○○於警詢、偵查、原審及本院歷次
    審理中均供述轉讓第二級毒品安非他命予證人莊志彬之情（見警卷第二頁反面、
    偵查卷第二八頁反面、原審卷第二七頁、本院上訴卷第四二頁、本院更一卷第五
    八頁、九十二年十二月九日言詞辯論筆錄），互核相符，被告自白轉讓第二級毒
    品安非他命予莊志彬，即堪認與事實相符。又被告於本院前審調查中雖曾供稱在
    莊志彬住處施用及轉讓毒品約一、二次等語，然被告於偵查及本院前審審理中均
    供稱轉讓第二級毒品安非他命予莊志彬約三、四次等語，而證人莊志彬於本院前
    審審理中亦證稱被告共轉讓毒品四次等語，足認被告應轉讓第二級毒品安非他命
    予莊志彬四次，被告於本院前審調查中所供稱轉讓毒品約一、二次，顯係避重就
    輕之詞，不足採取。另證人莊志彬於警詢、偵查及原審審理中固均證稱向被告購
    買第二級毒品安非他命等語。然證人莊志彬於警詢及偵查中證稱：「我吸食安非
    他命是向『吉仔』．．．購買．．．買五次．．．每次購買的時候都是買每小包
    參佰元或伍佰元．．．」、「（問：你毒品是否向甲○○買的？）是，我共向他
    （即被告）買五次．．．」、「．．．九十一年二月份開始，大概買到三月初，
    是一位叫鄭孟東介紹我跟甲○○買的．．．買過三至五次．．．」、「每次都有
    拿錢」等語（見警卷第六頁反面、偵查卷第五頁反面、第二二頁反面、第二三頁
    ），而於原審審理中則證稱：「．．．我總共向他（即被告）買五次，每次買一
    小包，一小包有時是三百元，有時是五百元．．．因為向他買久了，有一、二次
    被告免費贈送的．．．我與被告沒有交情，是因為我向他買久了，我偶而向他要
    ，他會給我，我們只有購買毒品的交情」等語（見原審卷第四一頁），嗣於本院
    前審審理中復改稱：「都是甲○○拿給我吸食，有四次．．．」等語（見本院上
    訴卷第五九頁），證人莊志彬證述前後不一，已難謂無瑕疵可指。再被告於本院
    已供稱其與證人莊志彬係經由鄭孟東介紹認識，但其與證人莊志彬間有關毒品之
    事，鄭孟東並不知情等語，而經本院通知鄭孟東到庭作證，鄭孟東因行方不明，
    無從通知，至被告與莊志彬於九十一年二月十八日起，至同年三月十五日止，期
    間固有多次電話聯絡，此有通聯紀錄附卷可憑，但通聯紀錄僅得以證明被告與證
    人莊志彬有電話聯絡，尚無法知悉通話內容。是證人莊志彬之證言既非無瑕疵，
    亦查無其他佐證，即不得單憑證人莊志彬之指證，遽認被告有販賣第二級毒品安
    非他命之行為。從而，被告連續轉讓第二級毒品安非他命，事證明確，犯行洵堪
    認定。
二、核被告所為，係犯毒品危害防制條例第八條第二項（原判決誤載為同條第一項）
    之轉讓第二級毒品罪。公訴人固起訴認被告係涉犯毒品危害防制條例第四條第二
    項販賣第二級毒品罪嫌，然被告係無償轉讓第二級毒品，已如前述，而二者之基
    本社會事實相同，本院自得變更起訴法條逕予審判。又被告先後四次轉讓第二級
    毒品安非他命，時間緊接，犯罪構成要件相同，顯係基於概括犯意反覆為之，應
    依連續犯之規定論以一罪，並加重其刑。再被告前因違反麻醉藥品管理條例及竊
    盜等案件，分別經法院判決罪刑確定後，接續執行，已於八十七年二月二十一日
    執行完畢，有台灣高等法院被告全國前案紀錄表在卷足憑，五年內再犯有期徒刑
    以上之本罪，為累犯，應依刑法第四十七條之規定遞加重其刑。
三、原審以被告罪證明確，予以論罪科刑，固非無見，惟查，扣案之燈泡一個係證人
    莊志彬所有供施用第二級毒品安非他命之工具，尚與被告轉讓第二級毒品安非他
    命之犯行無關，原判決就燈泡一個宣告沒收銷燬，即有未當。檢察官上訴意旨仍
    執前詞，認被告有販賣第二級毒品犯行，雖無理由，但原判決既有上述可議之處
    ，自應由本院撤銷改判。爰審酌被告有上述前科，竟不知警惕，復轉讓毒品予他
    人施用，轉讓之次數為四次，戕害他人之健康，危害國家社會，惟念其犯後坦承
    犯行，亦未牟利等一切情狀，仍如原審量處如主文所示之刑。扣案之被告所有第
    二級毒品安非他命二包（驗前共毛重０．八六公克，驗後共毛重０．七四公克）
    ，其成分已經鑑定無訛，有高雄醫學大學附設中和紀念醫院檢驗報告附卷可稽（
    見偵查卷第四六頁），係屬毒品，應依毒品危害防制條例第十八條第一項前段規
    定宣告沒收銷燬。至扣案之莊志彬所有之安非他命一包（驗前毛重０．二五公克
    ，驗後毛重０．一三公克），既經被告轉讓予莊志彬施用，且已經台灣高雄地方
    法院九十一年度聲字第二六一八號裁定沒收銷燬，有該裁定可按（見原審卷第九
    ０頁），而扣案之證人莊志彬所有燈泡一個係莊志彬供施用第二級毒品安非他命
    所用工具，均與被告無關，另被告施用毒品後殘留之夾鏈袋一個、吸食器一組、
    鏟子二支，均係被告供施用第二級毒品安非他命所用，故不宣告沒收及銷燬。
據上論結，應依刑事訴訟法第三百六十九條第一項前段、第三百六十四條、第二百九
十九條第一項前段、第三百條、毒品危害防制條例第八條第二項、第十八條第一項前
段、刑法第十一條、第五十六條、第四十七條，判決如主文。
本案經檢察官方娜蓉到庭執行職務。
中      華      民      國    九十二    年    十二      月    二十三    日
                              臺灣高等法院高雄分院刑事第一庭
          審判長法官  曾永宗
                                        法官  邱永貴
                                        法官  郭玫利
右正本證明與原本無異。
如不服本判決應於收受本判決後十日內向本院提出上訴書狀，其未述上訴理由者，
並得於提起上訴後十日內向本院補提理由書狀（均須按他造當事人之人數附繕本)「
切勿逕送上級法院」。
                                      書記官  鄭靜芳
中    華    民    國      九十二      年      十二      月     二十四   日
附錄本判決論罪科刑法條
毒品危害防制條例第八條第二項：
轉讓第二級毒品者，處六月以上五年以下有期徒刑，得併科新台幣七十萬元以下罰金
。


司法院資訊處製作；財團法人民間司法改革基金會備份。
